臺灣高等法院臺中分院民事裁定
110年度抗字第184號
抗  告  人  陳怡婷  


相  對  人  李滄南  

上列當事人間履行契約事件，抗告人對於中華民國110年3月23日
臺灣臺中地方法院110年度訴字第801號所為裁定提起抗告，本院
裁定如下：
    主  文
抗告駁回。
抗告費用由抗告人負擔。
    理  由
一、本件抗告意旨略以：依民法第314條第2款規定，債務清償  
    應於債權人之住所地為之，故本件契約履行地係原告即抗  
    告人之住所地無疑。又抗告人於起訴狀所附名為「借據」  
    之約定書（下稱系爭約定書）所記載「雙方同意歸還全額時
    （壹佰玖拾萬元整  ），甲方須兩個月內歸還台中市○○區○○
    街000○0號9樓」之文義，亦可推知兩造間具有以上開房屋所
    坐落之台中市為清償地之意思。原裁定以系爭約定書未載明
    債務履行地為由，認原審法院無管轄權，並將本件訴訟裁定
    移送於被告即相對人住所地之臺灣臺北地方法院，容有誤會
    ，為此提起抗告，請求廢棄原裁定云云。
二、按因契約涉訟者，如經當事人定有債務履行地，得由該履  
    行地之法院管轄，此乃民事訴訟法第12條就特別審判籍所  
    設之規定，是項約定，無論以文書或言詞，抑以明示或默  
    示為之，是否與債權契約同時訂定，固均無不可，即其履  
    行地定有數處或雙務契約當事人所負擔之債務雙方定有互  
    異之債務履行地者，各該履行地之法院亦皆有管轄權，惟  
    必以當事人間有約定債務履行地之意思表示合致，始有該  
    條規定之適用（參照最高法院98年度台抗字第468號裁定） 
     。又管轄權之有無，雖為受訴法院應職權調查之事項，惟 
     當事人對此訴訟成立要件之舉證責任仍不因而免除；故主 
     張特別管轄籍之人，對特別管轄籍事由存在，應負舉證責 
     任，若不能舉證該特別管轄籍事由存在，應自負其不利益 
     （最高法院99年度台上字第1425號判決參照）。
三、查本件抗告人於原審依據系爭約定書所生之請求權，請求相
    對人給付新台幣190萬元本息，並主張兩造間曾約定該190萬
    元債務之履行地為抗告人住所地之合意云云，固據提出系爭
    約定書（原審卷31頁）為憑，然依系爭約定書所載文義，尚
    無從認定兩造有明示或默示以抗告人之住所地為該190萬元
    債務履行地之合意，且依相對人原簽發供還款用之二紙支票
    付款銀行玉山銀行○○分行所在地為台北市○○區○○路000號（
    參原審卷33、35頁）觀之，亦難推認兩造曾約定以抗告人之
    住所地為該190萬元債務履行地。至於系爭約定書所載「甲
    方（即抗告人）須兩個月內歸還台中市○○區○○街000○0號9樓
    」，乃抗告人所負擔之債務，此與相對人所負擔之190萬元
    債務相互對立，屬雙務契約性質，其債務履行地本得互異，
    亦難執此推認兩造約定以房屋所在之台中市為該190萬元債
    務履行地。又民法第314條係規定：「清償地，除法律另有
    規定或契約另有訂定，或另有習慣，或得依債之性質或其他
    情形決定者外，應依左列各款之規定：一、以給付特定物為
    標的者，於訂約時，其物所在地為之。二、其他之債，於債
    權人之住所地為之。」，明定非以給付特定物為標的之其他
    之債，於法律另無規定或契約另無訂定，或另無習慣，亦無
    從依債之性質或其他情形決定者，始以債權人之住所地為清
    償地，自不得以該條文之規定充作當事人之約定。綜上所述
    ，就本件訟爭事實，臺中市並非兩造約定之債務履行地。從
    而，原裁定以無管轄權為由，依職權將本件訴訟裁定移送於
    相對人之住所地法院，並無不合。抗告意旨指摘原裁定不當
    ，聲明廢棄，為無理由，應予駁回。
四、據上論結，本件抗告為無理由，爰裁定如主文。
中　　華　　民　　國　　110 　年　　5 　　月　　20　　日
        　　    民事第八庭    審判長法　官  杭起鶴
　　　　　　　　　　　　　　        法　官  羅智文
　　　　　　　　　　　　　　　　　　法  官  吳國聖
正本係照原本作成。
如不服本裁定應於裁定送達後10日內向本院提出抗告理由狀（須
按他造人數附具繕本），繳納抗告裁判費新台幣1,000元整，並
同時委任律師或具有律師資格之關係人為代理人。

                                    書記官  陳文琴
　　　　　　　　　　　　　　　　　　
中　　華　　民　　國　　110 　年　　5 　　月　　20　　日